【裁判字號】    99,聲,56
【裁判日期】    990329
【裁判案由】    聲請繼續審判
【裁判全文】
臺灣高等法院高雄分院刑事裁定            99年度聲字第56號
聲  請  人
即  被  告  甲○○
上列聲請人因對本院98年上訴字第444 號違反商業會計法等案聲
請繼續審判案件，本院裁定如下：
    主  文
聲請駁回。
    理  由
一、聲請意旨略以：聲請人因不服臺灣高雄地方法院97年訴字第
    1303號刑事判決，而向本院提起上訴，卻遭本院以98年上訴
    字第444 號判決以上訴未敘具體理由而程序上駁回上訴，因
    而確定。嗣經聲請人聲請最高檢察署檢察總長提起非常上訴
    ，非常上訴意旨略以：「原審為事實審，本應詳予查證，竟
    未加審酌，致誤認聲請人係於97年12月15日發現一石公司支
    票已退票，始將公司相關資料交還陳福利經營，即以上訴書
    狀未依據卷內訴訟資料具體指摘原判決認事用法有何違法或
    不當之情形，顯屬上訴未敘述『具體理由』，而以上訴違背
    法律上之程式，駁回其上訴。上訴理由就其所主張第一審判
    決有違法或不當之情形，如已舉出該案相關之具體事由，足
    為其理由之所憑，即不能認係徒托空言或漫事指摘，縱其所
    舉理由經調查結果並無可採，要屬上訴有無理由之範疇，尚
    難遽謂未敘述具體理由。又第二審非如第三審係法律審，故
    第二審之上訴理由無須如刑事訴訟法第377 條規定以原判決
    違背法令為限，自不得以上訴理由未指出原判決有何違背法
    令之處，認其上訴為違背法律上之程式，予以駁回，爰依刑
    事訴訟法第441 條、第443 條提起非常上訴，以資糾正。」
    等語，並聲請開始第二審之審判程序等語。
二、經查：
（一）按刑事訴訟法第361 條已於96年7 月4 日修正公布，同年
      月6 日生效、施行，增定：「上訴書狀應敘述具體理由。
      」係屬上訴書狀應行記載之事項規定，為法定程式。是提
      起第二審上訴，已不能再如同修法之前可以不附任何理由
      者然，且既為上訴書狀所應具備之一定程式，自須在書狀
      之本身內予以載敘，同法既無上訴理由得引用或檢附其他
      文件代替之規定，自不得逕行引用或檢附其他文書以作替
      代，此自其與同法第382 條第1 項上段所定：「（第三審
      ）上訴書狀應敘述上訴之理由」，採取同類立法例，即可
      明瞭（最高法院65年臺上字第2836號、69年臺上字第2724
      號判例可資參照）。至如何得謂「具體理由」？就修法過
      程以觀，原草案為：「依前項規定提起上訴者，其上訴書
      狀應敘述理由，並引用卷內訴訟資料，具體指摘原審判決
      不當或違法之事實。其以新事實或新證據為上訴理由者，
      應具體記載足以影響判決結果之理由。」嗣經修正通過僅
      保留「上訴書狀應敘述具體理由」之文字，其餘則刪除，
      固足認不以上揭刪除之情形為必要，但上訴之目的，既在
      請求第二審法院撤銷或變更第一審之判決，是所稱「具體
      」，當係抽象、空泛之反面，若僅泛言原判決認事用法不
      當、採證違法或判決不公、量刑過重等空詞，而無實際論
      述內容，即無具體可言。再依最高法院97年台上字第892
      號判決意旨，所謂具體理由，必係依據卷內既有訴訟資料
      或提出新事證，指摘或表明第一審判決有何採證認事、用
      法或量刑等足以影響判決本旨之不當或違法，而構成應予
      撤銷之具體事由，始克當之（例如：依憑證據法則具體指
      出所採證據何以不具證據能力，或依憑卷證資料，明確指
      出所為證據證明力之判斷如何違背經驗、論理法則）；倘
      僅泛言原判決認定事實錯誤、違背法令、量刑失之過重或
      輕縱，而未依上揭意旨指出具體事由，或形式上雖已指出
      具體事由，然該事由縱使屬實，亦不足以認為原判決有何
      不當或違法者（例如：對不具有調查必要性之證據，法院
      未依聲請調查亦未說明理由，或援用證據不當，但除去該
      證據仍應為同一事實之認定），皆難謂係具體理由，俾與
      第二審上訴制度旨在請求第二審法院撤銷、變更第一審不
      當或違法之判決，以實現個案救濟之立法目的相契合，並
      節制濫行上訴。
（二）按聲請人甲○○為一石企業有限公司（下稱一石公司）之
      實際負責人，其與龔理雲（通緝中）等人，於民國94年1
      月間某日起至同年4 月間某日止，共同以一石公司名義虛
      開不實之統一發票，幫助原判決附表（下稱附表）一、二
      所載公司充作進項憑證及逃漏稅捐，或充作進項憑證，偽
      作交易紀錄，所為係犯商業會計法第71條第1 款之商業負
      責人明知為不實之事項，而填載會計憑證罪、稅捐稽徵法
      第43條之幫助納稅義務人以詐術逃漏稅捐罪（附表一部分
      ），業據第一審判決依卷證逐一論斷審認明確，對於聲請
      人所辯各節認無可採，並詳予指駁，其推理論斷衡諸經驗
      及論理等證據法則皆無違背，且在法定刑度內而為量刑，
      尚無逾越法律規定範圍或濫用權限情事；聲請人不服該判
      決提起第二審上訴，其上訴意旨僅略稱：一石公司原由陳
      福利經營，於93年11月6 日讓渡予聲請人及劉宗顯經營，
      嗣於97年12月15日發現一石公司支票已退票，聲請人即將
      一石公司交還給陳福利經營，並將有關資料交還陳福利，
      是一石公司負責人陳福利於94年1 月、2 月、3 月再與附
      表所列公司買賣，自與聲請人無關，原審未予詳查，實有
      不當云云。依其所陳，94年1 月至3 月間，一石公司之實
      際負責人即為聲請人及劉宗顯無訛，何能謂斯時一石公司
      之負責人係陳福利，及當時一石公司開立發票予附表一、
      二所列公司之行為與聲請人無關，是聲請人上訴意旨僅空
      泛指摘第一審判決認定事實錯誤，並未依據卷內訴訟資料
      ，具體指摘原判決認事用法有何違法或不當之情形，難謂
      係已敘述具體理由，應認其上訴違背法律上之程式，予以
      駁回等情。揆諸首揭說明，於法即無不合。
（三）又依聲請人之第二審上訴理由狀所載，其確稱：「嗣於97
      年12月15日發現一石公司支票已退票」云云，明白指其於
      97年12月15日發現一石公司退票，此與該理由狀所附「第
      一類票據信用資料查覆單」所載一石公司之支票於94年1
      月14日拒絕往來之記載，要為二事，無從認定該理由狀所
      載聲請人發現退票之日期為顯有誤載，而有調查釐清之必
      要。是以原確定判決上述之論斷，與卷內訴訟資料並無不
      合。況聲請人所辯其已於94年3 月間將一石公司交還陳福
      利一節，業為第一審及原審所不採，劉宗顯、葉日清於審
      理中之證詞，並均不能執為聲請人有利認定之依據，俱經
      說明論駁綦詳，縱聲請人於第二審上訴理由狀所載其於97
      年12月15日發現一石公司退票，日期有所誤載，亦於判決
      本旨不生影響，不能據以指摘原判決為有適用法則不當之
      違法。聲請人之上訴書狀亦未具體記載所提出之新事證，
      經調查後將會如何足以影響判決結果之理由，揆諸上揭最
      高法院判決意旨及說明，自難認其上訴已敘明「具體理由
      」，本院98年上訴字第444 號因以聲請人上訴未敘述具體
      理由而為上訴駁回之程序判決，自屬合法而無違誤。
三、末查，本案聲請人聲請最高法院檢察署檢察總長所提之非常
    上訴業經最高法院99年台非字73號判決理由以「非常上訴意
    旨，執此指摘原判決違背法令，尚難認為有理由，應予駁回
    」等語。依此，聲請人聲請本院98年上訴字第444 號商業會
    計法等案開始第二審之審判程序，即非有理由，聲請應予駁
    回。
據上論斷，應依刑事訴訟法第220條，裁定如主文。
中    華    民    國    99    年    3     月    29    日
                  刑事第六庭    審判長法  官  王憲義
                                      法  官  邱永貴
                                      法  官  簡志瑩
以上正本證明與原本無異。
如不服本裁定應於送達後5 日內向本院提出抗告狀。
中    華    民    國    99    年    3     月    29    日
                                      書記官  吳新貞

司法院資訊處製作；財團法人民間司法改革基金會備份。
